【裁判字號】    89,上易,878
【裁判日期】    890330
【裁判案由】    詐欺
【裁判全文】
臺灣高等法院刑事判決                            八十九年度上易字第八七八號
    上  訴  人  臺灣宜蘭地方法院檢察署檢察官
    被      告  甲○○
    選任辯護人  李秋銘
右上訴人因被告詐欺案件，不服臺灣宜蘭地方法院八十八年度易字第一二七號，中華
民國八十九年一月十四第一審判決（起訴案號：臺灣宜蘭地方法院檢察署八十七年度
偵字第二六二八號）提起上訴，本院判決如左：
    主  文
上訴駁回。
    事實及理由
一、本案經本院審理結果，認第一審以被告甲○○共犯刑法第三百三十九條第一項之
    詐欺取財罪，判處有期徒刑一年，緩刑五年，認事用法及量刑均無不當，應予維
    持，並引用第一審判決書記載之事實、證據及理由（如附件）。
二、檢察官循告訴人乙○○之聲請提起上訴，其意旨略以：被告與告訴人為姻親關係
    ，其竟意圖為自己不法之所有而向告訴人詐財，且又佯稱其與法院關係良好，可
    交付活動費，顯然於司法威信有損，而原審就其所犯判處有期徒刑一年，並酌予
    緩刑五年，顯有失當云云。
三、惟按，關於刑之量定及緩刑之宣告，係實體法上賦予法院得為自由裁量之事項，
    倘其未有逾越法律所規定之範圍，或濫用其權限，即不得任意指摘為違法，最高
    法院七十五年臺上字第七０三三號判例著有明文。經查，原審經審理結果，業於
    判決理由內敘明審酌被告犯罪動機、目的、手段，詐取他人財物對被害人財產法
    益及司法信譽所生之危害，及其犯罪後之態度等一切情狀，為量刑依據，並載明
    被告前未曾受有期徒刑以上刑之宣告，有臺灣高等法院檢察署刑案紀錄簡覆表附
    卷足稽，其此次係屬初犯，因一時貪念致罹刑章，於事後已與被害人達成民事和
    解，賠償被害人之損害，經此偵審程序及科刑之判決，當知警惕，信無再犯之虞
    ，認其宣告刑以暫不執行為適當，而併予宣告緩刑五年。依首開解釋，原判決自
    無不合。檢察官循告訴人之聲請，指摘原判決有上開不當而提起上訴，為無理由
    ，應予駁回。
據上論結，應依刑事訴訟法第三百七十三條、第三百六十八條，判決如主文。
本案經檢察官洪威華到庭執行職務。
中     華     民     國    八十九   年       三       月      三十      日
                             臺灣高等法院刑事第四庭
                                 審判長法  官  蔡  永  昌
                                       法  官  陳  榮  和
                                       法  官  李  得  灶
右正本證明與原本無異。
不得上訴。
                                       書記官  廖  艷  莉
中     華     民     國    八十九   年       四       月       一       日
附錄本案論罪科刑法條全文：
刑法第三百三十九條第一項
意圖為自己或第三人不法之所有，以詐術使人將本人或第三人之物交付者，處五年以
下有期徒刑、拘役或科或併科一千元以下罰金。
附件：
臺灣宜蘭地方法院刑事判決                          八十八年度易字第一二七號
    公  訴  人  臺灣宜蘭地方法院檢察署檢察官
    被      告  甲○○  男五十五歲（民國○○○年○○月○日生）
                        住宜蘭縣礁溪鄉○○路四十一之一號
                        身分證統一編號：Ｇ一一一八四四八號
    選任辯護人  李秋銘律師
                簡坤山律師
右列被告因詐欺案件，經檢察官提起公訴（八十七年度偵字第二六二八號），本院判
決如左：
    主  文
甲○○共同意圖為自己不法之所有，以詐術使人將本人之物交付，處有期徒刑壹年。
緩刑伍年。
    事  實
一、甲○○與康金明（業經判決確定）於民國八十三年二月間中旬，得知其大舅子乙
    ○○所有座落宜蘭縣礁溪鄉○○段一二一一及一三一二地號土地欲與人合建，即
    介紹林文明與乙○○訂立合建契約，因前開土地遭黃生根、黃正錫及黃河清占用
    並建屋使用，乙○○乃聲請宜蘭縣礁溪鄉調解委員會調解，並調解成立，但黃生
    根等人仍未依調解內容返還土地，乙○○即聲請台灣宜蘭地方法院強制執行，詎
    甲○○與康金明竟認有機可趁，共同意圖為自己不法所有之犯意聯絡，推由康金
    明向乙○○詳稱：調解委員會仍須使力，且其在法院關係良好，如交付活動費用
    即可順利拆除前開土地上之建築物，嗣並稱已代乙○○墊付活動費新台幣（下同
    ）八十五萬元，至同年月下旬，又向乙○○詐稱已代墊二百十萬元活動費，加上
    應酬宴客費用五萬元，合計三百萬，並建議向宜蘭縣礁溪鄉農會貸款，以償還該
    欠款。乙○○不疑有詐，即於八十三年二月二十四日，向礁溪鄉農會借貸三百五
    十萬元，並由康金明擔任連帶保證人。迨三月十日礁溪鄉農會撥放三百五十萬元
    ，乙○○即由康金明陪同領出該款，除清償其所積欠礁溪鄉農會四城辦事處之四
    十萬債務外，餘將三百萬元交與康金明。嗣於八十四年三月十日上開借款清償期
    屆至，因康金明拒絕再擔任連帶保證人，乙○○經人告知法院依法辦理強制執行
    ，不需活動費用，始知受騙。
二、案經被害人乙○○訴由台灣宜蘭地方法院檢察署檢察官偵查起訴。
    理  由
一、訊據被告甲○○否認有右揭詐欺之犯行，辯稱：向乙○○詐稱調解委員會仍須使
    力，且在法院關係良，如交付活動費用即可順利拆除前開土地上之建築物，及己
    代墊付活動費及酬宴客費用等情，均係康金明個人所為，與被告無關，又建議乙
    ○○貸款者為康金明，亦非被告，況乙○○交付予康金明之右開款項，被告均未
    與聞，亦未得利，被告在合建契約書上僅係見證人，並非仲介人，被告並未詐欺
    蒼松云云。
二、惟查：（一）、右揭事實業據被害人乙○○及證人黃榮吉（乙○○之子）指訴綦
    詳，並有記載共犯康金明擔任前開債務連帶保證人之礁溪鄉農會擔保存款帳卡、
    活期存款取款條及合建契約影本附卷可佐。（二）、證人張鴻涼於本院八十五年
    度易字第一０五八號被告康金明詐欺案件審理中證稱：「八十四年四、五月間曾
   有跟乙○○去案外人甲○○家拿借據回來，我看過該借據，但甲○○再拿回去把
    他燒掉」、「八十四年四月間，我在甲○○家中看過一張：：二百九十五萬元借
    據，經甲○○燒燬」、「約晚上七點多我開車載乙○○去，因五、六年沒去過，
    是乙○○指路我載他去的：：在他家客廳他太太及女兒都在，他女兒還幫他合計
    共二百九十五萬元，當時沒有提到另外一張八十萬元借據的問題」等語，與被害
    人乙○○經隔離訊問指稱：「那天是張鴻涼開車載我去的，是我帶路，張鴻涼不
    知路我帶路，約晚上七點多去，甲○○家，他家有甲○○及他太太、女兒都在家
    ，借據是他女兒在算，總共二百九十五萬元，後來又去康金明家，要把我的印鑑
    拿回來，去甲○○家當時有錄音，但很不清楚」等語相符。（三）、依被害人乙
    ○○所提出卷附之錄音內容觀之（詳見前開刑事卷內附之錄音譯文），被告甲○
    ○於被害人堅指共犯康金明向其取去前開活動費時，未曾質疑；且謂本件確有向
    調解委員及法院活動情事，伊亦有一次與與康金明共同前往等語，足認被害人所
    指訴之上開情節，應屬非虛，足徵被告對本件詐欺情事，知之甚稔，且有參與犯
    行。被告雖另辯稱該錄音內容係應被害人之要求，俾作為被害人控告康金明之用
    云云。惟該錄音內容均屬實在等情，業據被告於偵查中供承在卷（參見偵查卷第
    一二一頁及一二二頁筆錄）；且依該錄音內容所示，彼等談話之語氣極為自然，
    且時間甚久，被告之妻及女兒偶亦加入對話，其間被告對於被害人交付被告多少
    款項亦詢問再三，另對於被害人詢及收據時亦謂：「單子那天就燒掉，不然寫什
    麼」，語意未明，顯非故意虛偽串飾作成；矧被告本人亦涉身其中，衡情當無應
    被害人之要求合作錄音之理。從而被告辯稱該錄音內容係應被害人之要求作成云
    云，即無足採。（四）、被害人乙○○於八十三年三月十日自農會貸出三百五十
    萬元後，康金明即於八十三年三月十二日將一百五十萬元存入礁溪四城郵局，有
    郵政儲金匯業局八十四年九月六日00000000─０七０號函附於右開被告
    康金明詐欺案卷內可參，足徵共犯康金明確有向被害人蒼松詐得款項。被告雖否
    認有分得前開款項，然查被告於被害人乙○○提出告訴後，於八十七年十二月十
    七日即與告訴人乙○○達成民事和解，其和解條件為康金明（由其女康淑芬代理
    ）及被告於簽訂和解書時給付四百八十五萬四千三百四十六元，其中執行名義內
    之三百七十四萬零一百零二元由康金明（乙方）給付之；其餘一百十一萬四千二
    百四十四元由丙方（被告）給付之，有和解書影本一紙附卷足憑，且為被告所是
    認，而和解成立當日，被告當場交付被害人乙○○十多萬元之現金及一張一百萬
    元之台灣銀行支票，另三百多萬元係康淑芬支付（按係以台灣土地銀行支票四張
    共三百六十萬元支付）等情，業據被害人乙○○及當天在場之證人黃榮吉於本院
    審理中結證明確，並有台灣銀行宜蘭分行八十八年十月十二日（八八）銀宜營字
    第四六０號函附之支票影本及台灣土地銀行八十八年十一月十日宜存字第八００
    八四五號函附之支票影本附卷足憑；而被告及康金明所支付被害人乙○○之右揭
    支票五紙，均係被告配偶黃阿蘭之胞妹黃素里前往銀行請求簽發，業據證人黃素
    里於本院證述屬實，苟被告就本件詐欺犯行未獲取任何款項，衡情被告應無需以
    和解之方式給付被害人乙○○一百一十萬四千二百四十四元，足證被告所辯云云
    ，顯屬乖違常情，不足採信；且被告與被害人乙○○乃屬姻親關係，應無怨隙，
    衡情被害人乙○○及其子黃榮吉應無故予誣攀之理。況被告於本件偵查中八十七
    年十二月二十三日已具狀就本件詐欺犯行表示認罪，有聲請狀一紙附卷足憑，且
    被告亦確實參與本件詐欺犯行，已如前述，退步言之，縱令被告未分得前開詐欺
    款項，仍無礙其詐欺犯行之成立。從而，事證明確，被告所辯未詐欺云云，應係
    卸責之詞，不足採信，其犯行應堪予認定。
二、核被告意圖為自己不法之所有，以詐術使被害人將本人之物交付，所為係犯刑法
    第三百三十九條第一項之詐欺取財罪。被告所犯右開罪名與康金明有犯意聯絡及
    行為分擔，應為共同正犯。爰審酌被告之品行，共同意圖為自己不法之所有，以
    詐術使人將款項交付之犯罪動機、目的、手段，詐取他人財物對被害人財產法益
    及司法信譽所生之危害，及其犯罪後之態度等一切情狀，量處如主文所示之刑，
    以示懲儆。末查被告前未曾受有期徒刑以上刑之宣告，有其台灣高等法院檢察署
    刑案紀錄簡覆表附卷足稽，其此次係屬初犯，因一時貪念致罹刑章，於事後已與
    被害人達成民事和解，賠償被害人之損害（參見卷附和解書），經此偵審程序及
    科刑之判決，當知警惕，信無再犯之虞，本院認其宣告刑以暫不執行為適當，爰
    併予宣告緩刑五年，以啟自新。
據上論斷，應依刑事訴訟法第二百九十九條第一項前段，刑法第二十八條、第三百三
十九條第一項、第七十四條第一款，罰金罰鍰提高標準條例第一條前段，判決如主文
。
中      華      民      國     八十九      年    一    月     十四      日
                                        臺灣宜蘭地方法院刑事庭
                                            法  官  黃  永  勝
右正本證明與原本無異。
如不服本判決，應於判決送達後十日內向本院提出上訴狀。（應附繕本）
                                            書記官  陳  旺  誠
中      華      民      國     八十九      年    一    月     二十      日
參考法條：
刑法第三百三十九條第一項
意圖為自己或第三人不法之所有，以詐術使人將本人或第三人之物交付者，處五年以
下有期徒刑、拘役或科或併科一千元以下罰金。


司法院資訊處製作；財團法人民間司法改革基金會備份。
